最高法院刑事判決　　　　　　　　　　　　　　　　九十一年度台上字第七四八號
　　 上訴人　白急便股份有限公司
　　 代表人　邱國華
　　 被　告　甲○○
右上訴人因自訴被告偽造文書等罪案件，不服台灣高等法院中華民國八十八年十一月
十七日第二審判決（八十八年度上訴字第三二三八號，自訴案號：台灣台北地方法院
八十八年度自字第三二四號），提起上訴，本院判決如左：
    主  文
上訴駁回。
    理  由
一自訴行使偽造私文書部分：
按刑事訴訟法第三百七十七條規定，上訴於第三審法院，非以判決違背法令為理由，
不得為之。是提起第三審上訴，應以原判決違背法令為理由，係屬法定要件。如果上
訴理由狀並未依據卷內訴訟資料，具體指摘原判決不適用何種法則或如何適用不當，
或所指摘原判決違法情事，顯與法律規定得為第三審上訴理由之違法情形，不相適合
時，均應認其上訴為違背法律上之程式，予以駁回。本件上訴人白急便股份有限公司
（代表人邱國華）自訴被告甲○○係上訴人公司僱用為土城市廣明店之店長，於民國
八十七年十二月二十一日客戶陳良明前往該店送洗衣物時，被告竟使用上訴人之洗衣
憑單、戳章開立上訴人名義之收據一紙及洗衣憑單二聯交付陳良明，認被告此部分行
為犯有刑法第二百十六條、第二百十條之行使偽造私文書罪嫌云云。原審審理結果，
認被告此部分被訴犯罪不能證明，乃維持第一審諭知被告無罪之判決，駁回上訴人對
此部分之第二審上訴。上訴人之第三審上訴意旨略謂：上訴人雖將統一發票戳章交付
加盟店使用，但未授權使用於收據上，此觀之上訴人與被告訂立之「委任營業門市合
約書」第六條Ａ項規定：「乙方（被告）收受客戶業務委託品之同時以現金收取費用
，並使用電子收銀機記錄，於次日第一班配送車收送同時以現金繳納予甲方（上訴人
）」甚明，被告行為，顯已逾越授權之範圍，不得因雙方有上開合約書之存在，即謂
無偽造行為，原審就此未予調查、說明，有刑事訴訟法第三百七十九條第十款所規定
之當然違背法令云云。惟查原判決所引用之第一審判決於理由欄四｜(二)，已依調查所
得之卷內證據資料，說明上訴人所提出之送洗洗衣憑單及收據影本，業經被告否認係
其所開立，經核對該二紙證物上所載筆跡與被告之筆跡迥異，上訴人認被告涉有行使
偽造私文書犯行，尚嫌無據。原審復依上訴人第二審上訴意旨加以調查結果，於原判
決理由欄三，就上訴人與被告間於八十七年九月八日訂立之「委任營業門市合約書」
，雖有「委任」字樣，但其內容，實為加盟店性質之契約，被告於加盟契約存續期間
，本於上訴人之授權，既然有權使用上訴人印製之洗衣憑單及戳章並持以行使，故縱
認上訴人提出之洗衣憑單及收據（影本）係被告所開立，並無行使偽造私文書（包括
偽造私文書）問題，亦已詳述其理由。則原審就上訴人上開上訴意旨所爭執者，業已
加以調查，並於原判決內明不能證明被告犯罪之理由。且依雙方訂立之「委任營業
門市合約書」第六條Ａ項內容審察，尚不足以證明被告有逾越授權行為。從形式上審
查，自無上訴意旨所指摘之違法情事存在。此部分之上訴，殊難認已具備得為上訴第
三審之形式要件，為違背法律上之程式，應予駁回。
二自訴侵占、詐欺、背信部分：
按刑事訴訟法第三百七十六條所列各罪之案件，經第二審判決者，不得上訴於第三審
法院，此觀該法條之規定甚明。上訴人自訴被告於八十七年十月間，意圖為自己不法
之所有，侵占因業務上所保管之洗衣憑單第二冊，於同年十二月二十一日，向前往送
洗衣物之客戶陳良明施用詐術，使陳良明陷於錯誤，而與被告交易，認被告犯有刑法
第三百三十六條第二項之業務侵占罪、第三百三十九條第一項之詐欺取財罪、第三百
四十二條第一項之背信罪嫌部分，均經原判決維持第一審諭知告無罪之判決。查上開
罪名，依序分屬刑事訴訟法第三百七十六條第三款、第四款、第五款之案件，依上揭
說明，既經第二審判決，自不得上訴於第三審法院，上訴人竟一併提起上訴，顯為法
所不許，皆應予以駁回。
據上論結，應依刑事訴訟法第三百九十五條前段，判決如主文。
中      華      民      國    九十一    年      二      月      七      日
                              最高法院刑事第一庭
                                  審判長法官  施  文  仁
                                        法官  張  淳  淙
                                        法官  林  永  茂
                                        法官  蕭  仰  歸
                                        法官  賴  忠  星
      右正本證明與原本無異
                                              書  記  官
中      華      民      國    九十一    年      二      月     二十     日
